臺灣臺南地方法院刑事判決
108年度訴字第1158號
公  訴  人  臺灣臺南地方檢察署檢察官
被      告  張智勝


上列被告因詐欺等案件，經檢察官提起公訴（108年度偵字第402
1號、108年度少連偵字第64號、108年度偵字第7942號、108年度
偵字第10338號），本院判決如下：
    主  文
丁○○三人以上共同犯詐欺取財未遂罪，累犯，處有期徒刑拾月。
又共同犯以強暴妨害成員脫離犯罪組織罪，累犯，處有期徒刑壹
年貳月。應執行有期徒刑壹年陸月。
    事  實
一、緣丙○○於民國106年3月至4月間欲組成詐欺集團之電信話務
    機房（俗稱桶子、機房），以利用電信系統向大陸地區人民謊
    稱所持用之行動電話門號涉及刑事案件之方式向大陸地區人
    民詐欺取財，並於同年4月1日起承租址設臺南市○○區○○○00
    號之房屋（下稱系爭房屋）作為電信話務機房，並陸續邀約
    庚○○、己○○、丁○○(上開3人與丙○○及下列之乙○○、戊○○、癸○○均經本院另行審結)加入該電信詐欺機房，庚○○、丁○○並
    均於同年4月間某日加入該電信機房；己○○於同年4月起至10
    6年5月9日前間之某日加入該電信機房（檢察官已陳明106年
    4月21日前因組織犯罪防制條例尚未修正而不構成犯罪）。
    並為下列行為：
(一)於106年4月21日組織犯罪防制條例修正施行之後，上開具有
    持續性及牟利性結構性之犯罪組織並未解散，仍由丙○○基於
    主持、操縱、指揮該犯罪組織之犯意，主持上開電信機房而
    綜理該機房內各類運作事務，並於106年5月間招募丁○○加入
    上開電信機房；而該電信機房原有之成員庚○○、丁○○、己○○
    等人亦基於參與犯罪組織之犯意，繼續參與該機房之運作。
    而後甲○○(經本院另行通緝)、丁○○於106年5月9日前之106年
    5月某日起、乙○○於106年5月間、少年壬○○(88年11月生，真
    實姓名、年籍詳卷，經警另移送少年法庭審理)於106年5月9
    日起、戊○○於106年6月18日起、癸○○於106年7月底某日起，
    即基於參與犯罪組織之犯意，依序加入該犯罪組織。
(二)丙○○與上開電信機房成員共同意圖為自己不法之所有，基於
    三人以上共同詐欺取財之犯意聯絡，由丙○○出資在上開承租
    房屋內申裝網路、購置詐騙機房內所需之筆記型電腦、手機
    、無線分享器等設備；另由其自己或由其指示庚○○、己○○教
    導其他成員實施詐騙之方式，並指示庚○○聯繫系統商向大陸
    地區發送詐騙電信訊息。之後庚○○旋即於106年4月某日起至
    同年8月30日止期間，著手利用SKYPE通訊系統對大陸地區某
    姓名年籍均不詳之被害人(下稱A1)發送語音封包，而向A1佯
    稱：有郵件未收，將另轉接工作人員云云，待A1陷於錯誤依
    指示回電後，即分由癸○○、乙○○、戊○○、壬○○、丁○○假冒大
    陸電信公司客服人員(下簡稱「一線詐騙人員」，依約定可獲
    得詐得金額約7％之報酬)向A1謊稱：其申辦之門號涉及刑事
    案件，須向公安報案云云，致A1陷於錯誤後，再以話務系統
    佯為A1轉接至公安局，而由丁○○、甲○○、丙○○、丁○○假冒公
    安人員(下簡稱「二線詐騙人員」，約定可獲得詐得金額約8
    ％之報酬）詢問A1，並誘使A1報案處理後，復將電話轉予佯裝
    為大陸地區檢察官之己○○、丙○○(下簡稱「三線詐騙人員」
    ，約定可獲得詐得金額約9％之報酬）向A1誆稱：因A1涉嫌刑
    事案件，須將金錢匯入指定帳戶內監管云云，而以上開由三
    人以上共同詐欺取財之方式，對大陸地區之A1施用詐術以詐
    取財物，然尚未取得款項即於106年8月30日因遭警方查獲而
    未遂。
二、緣壬○○於擔任上開詐欺電信機房之一線詐騙人員不久後即反
    悔，向丙○○及庚○○表示希望離開，但隨即遭二人拒絕，庚○○
    並稱「這個地方不是要來就來，要走就可以走」。壬○○仍於
    106年6月1日起至106年6月18日前之間某日，試圖以工作手
    機傳送訊息及定位地標予友人及母親，請友人與母親協助救
    援，然遭丁○○發覺而告知庚○○，庚○○即基於以強暴、脅迫妨
    害成員脫離犯罪組織之犯意，在系爭房屋一樓廚房要求壬○○
    以菜刀自傷手掌後，再徒手或持鐵棍毆打壬○○，嗣後丙○○、
    甲○○、己○○、丁○○等人知悉此情後，即與庚○○基於以強暴妨
    害成員脫離犯罪組織之犯意聯絡，共同動手毆打壬○○，庚○○
    並向壬○○恫稱：「你再跑看看。」，壬○○因而不敢離開該詐
    欺電信機房之犯罪組織。
三、案經壬○○訴由臺南市政府警察局善化分局報告臺灣臺南地方
    檢察署檢察官偵查起訴。
    理  由
壹、程序部分：
一、本判決所引用被告以外之人於審判外之言詞或書面陳述，檢
    察官、被告丁○○於本院準備程序中均表示同意作為證據使用
    （見本院卷一第127至128頁），且迄至言詞辯論終結前均未
    聲明異議，本院審酌上開證據資料製作時之情況，尚無違法
    不當及證明力明顯過低之瑕疵，亦認為以之作為證據應屬適
    當，故除下列二部分外，爰依刑事訴訟法第159條之5規定，
    認均有證據能力。另本判決引用之非供述證據，均依法定程
    序取得，經合法調查程序，與待證事實間復具相當關聯性，
    無不得為證據情形，依刑事訴訟法第158條之4反面解釋，均
    有證據能力。
二、按組織犯罪防制條例第12條第1項中段規定：「訊問證人之
    筆錄，以在檢察官或法官面前作成，並經踐行刑事訴訟法所
    定訊問證人之程序者為限，始得採為證據。」之規定，係以
    立法排除被告以外之人於警詢或檢察事務官調查中所為之陳
    述，得適用刑事訴訟法第159條之2、第159條之3及第159條
    之5等規定，此為刑事訴訟證據能力之特別規定，自應優先
    適用。故本件有關同案被告庚○○、丁○○、乙○○、戊○○、甲○○
    、癸○○或其他證人壬○○、張玟玉、鄭芷蘋之警詢之筆錄；及
    在檢察官及本院審理中非依證人程序具結訊問之供述，既不
    符合在檢察官或法官面前作成，並經踐行刑事訴訟法所定訊
    問證人之程序者之要件，依上開規定，不得作為認定被告丁○○涉犯組織犯罪防制條例罪名之證據，在有關上開被告丁○○
    涉犯參與組織犯罪及以強暴妨害組織成員脫離組織罪部分，
    依法自無證據能力，但仍可作為其等犯加重詐欺取財未遂罪
    部分之證據。然有關被告丁○○自己於警詢、偵訊及本院準備
    程序、審理程序所為之供述，對其本身而言，則不在前開組
    織犯罪防制條例第12條第1項中段排除之列。　　
三、警員於106年8月31日上午2時45分許，在臺南市○○區○○○00號
    對面鐵皮屋扣案之筆記型電腦1台、平板電腦2台、手機17支
    、無線分享器9台、網路線1盒、無線對講機3支、鐵鎚4支等
    物品及因上開物品而進一步衍生之扣案物照片、內政部警政
    署刑事警察局106年11月10日刑紋字第1068007427號鑑定書
    及數位鑑識報告暨取得之相關SKYPE對話紀錄等證據，雖是
    警方在無搜索票、法院扣押裁定之情況下，請無處分權之壬○○至丙○○外公所居住之房屋(臺南市○○區○○○00號)對面鐵皮
    屋所查扣，且本案並不符合刑事訴訟法第133條、第133條之
    1、第130條至第131條之1等合法無令狀搜索、扣押之要件，
    均屬違法搜索、扣押所取得之證據。但前開扣案之物及衍生
    證據經權衡結果可得作為本案證據使用：
(一)按除法律另有規定外，實施刑事訴訟程序之公務員因違背法
    定程序取得之證據，其有無證據能力之認定，應審酌人權保
    障及公共利益之均衡維護，刑事訴訟法第158條之4定有明文
    。是基於維持正當法律程序、司法純潔性及抑止違法偵查之
    原則，實施刑事訴訟程序之公務員不得任意違背法定程序實
    施搜索、扣押；至於違法搜索、扣押所取得之證據，若不分
    情節，一概以程序違法為由，否定其證據能力，從究明事實
    真相之角度而言，難謂適當，且若僅因程序上之瑕疵，致使
    許多與事實相符之證據，無例外地被排除而不用，例如案情
    重大，然違背法定程序之情節輕微，若遽捨棄該證據不用，
    被告可能逍遙法外，此與國民感情相悖，難為社會所接受，
    自有害於審判之公平正義。因此，對於違法搜索、扣押所取
    得之證據，除法律另有規定外，為兼顧程序正義及發現實體
    真實，應由法院於個案審理中，就個人基本人權之保障及公
    共利益之均衡維護，依比例原則及法益權衡原則，予以客觀
    之判斷，亦即宜就①違背法定程序之程度。②違背法定程序時
    之主觀意圖（即實施搜索、扣押之公務員是否明知違法並故
    意為之）。③違背法定程序時之狀況（即程序之違反是否有
    緊急或不得已之情形）。④侵害犯罪嫌疑人或被告權益之種
    類及輕重。⑤犯罪所生之危險或實害。⑥禁止使用證據對於預
    防將來違法取得證據之效果。⑦偵審人員如依法定程序，有
    無發現該證據之必然性。⑧證據取得之違法對被告訴訟上防
    禦不利益之程度等情狀予以審酌，以決定應否賦予證據能力
    （最高法院99年度台上字第4117號判決、100年度台上字第6
    290號判決、93年台上字第664號判決要旨參照），是以，對
    於違法搜索所得之證據，應由法院於個案審理中，依刑事訴
    訟法第158條之4所定之權衡原則，就個人基本人權之保障及
    公共利益之均衡維護，依比例原則及法益權衡原則，予以客
    觀之判斷是否賦予證據能力，此為向來實務上採認之見解。
    故搜索、扣押所取得之證據，若不分情節，一概以程序違法
    為由，否定其證據能力，致使許多與事實相符之證據，無例
    外地被排除不用，被告可能逍遙法外，顯然背離國民感情，
    而有害審判之公平正義。故為兼顧程序正義及發現實體真實
    ，應由法院依上開法條規定於個案審理中，就個人基本人權
    之保障及公共利益之均衡維護，依比例原則及法益權衡原則
    ，予以客觀判斷。
(二)查本案員警於106年8月30日查獲壬○○後，因獲知其所參與之
    詐欺集團已經將工具載往臺南市龍崎區丟棄，故在翌日凌晨
    2時許之深夜帶同壬○○前往臺南市○○區○○○00號對面鐵皮屋查
    扣上開物品等情，業如前述。可見員警係依當時獲得之證據
    資料研判，壬○○所屬詐欺集團成員有湮滅證據之狀況，故在
    為免證據遭湮滅情況急迫下，帶同該集團內之共犯壬○○深夜
    前往該鐵皮屋入內將上開得作為證據、得沒收之物查扣，程
    序上確有未符刑事訴訟法第133條之1第1項要件之瑕疵。然
    考量少年壬○○為該詐欺集團之一份子，平常有使用上開工具
    ，在證據蒐集尚未完整得瞭解犯罪情節大致輪廓前，則壬○○
    是否對上開物品全然沒有管領力尚待調查。另參照證人即同
    案被告庚○○於偵查及本院審理中結證稱：「(問：後來你們
    是否把詐騙所用的筆記型電腦、手機、無線分享器等物收拾
    好，拿出善化區胡厝寮的住處，並丟棄？)是，因為警方在1
    06年8月底有來按門鈴，但後來我才知道是戊○○去報案的，
    因為東西是丙○○收拾的，是丙○○去丟棄的，但丙○○事後有帶
    我去看，但丙○○帶我去看的時候，跟我說東西都不見了。」
    等語；證人即共同被告戊○○於本院審理中證述：警方到後，
    現場我有看到庚○○一個人在那邊刪資料等語(見偵五卷第149
    至150頁、本院卷二第57至58、121至113頁)，顯見共同被告
    丙○○、庚○○確實於案發後，有更進一步企圖藏匿或湮滅上開
    扣案物之情狀。可見當時警方判斷本件扣案物有需於短時間
    內查扣避免被湮滅之情況無誤，故在此急迫情形下，在未能
    精確釐清扣案物權利人，即先行取得回溯最近時間曾短暫搬
    運、藏放之壬○○同意，以查扣上開扣案物，究與明知違法並
    故意為之，或毫無根據恣意違法情節有異。
(三)且本案在106年8月30日係因被告戊○○委託友人報案而查獲，
    業經戊○○證述明確(見偵一卷第354頁、本院卷二第65、66頁
    )，並有戊○○友人張玟玉、鄭芷蘋臉書訊息翻拍照片共9張存
    卷可查(見警一卷第201至202、206至208頁)。當時除查獲壬○○、被告戊○○已據實供稱在系爭房屋內從事詐欺取財犯行，
    但尚有共犯即被告丙○○、庚○○、丁○○等未到案，員警若未即
    時扣押上開扣案物，任令上開扣案物放置於臺南市○○區○○○0
    0號對面鐵皮屋，可能導致上開扣案物為其他共犯取走、藏
    匿致無從發現，徒增事後蒐證困難。況且，本案扣案之物品
    非屬供述證據，具有高度不可變性，可信度極高，而且警方
    是囿於犯罪事實輪廓不明誤認壬○○為扣案物之權利人、該處
    鐵皮屋為廢棄場所，並非刻意規避令狀搜索、扣押之規定，
    對於預防將來違法取證之效果不大。再衡酌詐欺集團機房屬
    於集團、反覆性犯罪，且較之一般領取詐得款項、販售帳戶
    等其他分工角色，居於電信詐欺犯行之核心角色，對社會治
    安將產生重大影響。再者，上開鐵皮屋雖完整、有人使用，
    但多為堆放雜物，並非作為居住使用，見之前引之該鐵皮屋
    照片即可知悉，是上開違法之搜索、扣押行為，尚未造成第
    三人居住安寧之法益侵害，不妨害被告丁○○及其他共犯或第
    三人之身體自由，至多僅是共同被告丙○○對於上開扣案物之
    財產法益受影響（但實際上被告丙○○否認上開扣案物為其所
    有）。是本院綜合本案違法搜索、扣押之違背法令之程度、
    主觀意圖、當時情形及侵害被告權益之輕重、犯罪所生危害
    、禁止使用證據對預防將來違法取得證據之效果及偵審人員
    發現該證據之必然性等情，依比例原則及法益權衡原則，就
    個人基本人權之保障及公共利益之均衡維護各節加以判斷，
    認上開扣案物及其衍生之照片、指紋、掌紋鑑定、其內檔案
    數位鑑識還原等證據應有證據能力，得作為認定本案犯罪事
    實之依據。　　
貳、本院得心證之理由
一、就事實欄一部分：訊據被告丁○○對於上開事實於本院審理中
    均坦承不諱，復經證人即戊○○友人張玟玉、鄭芷蘋、證人即
    共犯壬○○、庚○○、丁○○、乙○○、戊○○等人於警詢、偵訊及本
    院審理中、證人即共同被告癸○○於偵查中及本院審理中、證
    人即共同被告甲○○於本院準備程序中證述或陳述明確(見警
    一卷第156至168、185至192、198至199、204、20至35、48
    至58、66至76、91至101、115至119、133至136、140至152
    頁、偵一卷第353至359頁、偵五卷第331至334、143至151、
    377至381、43至50、75至82、217至219、245至249、197至2
    01頁、本院卷一第299至300、311頁、本院卷二第12至68、8
    7至116、194至250、209至337頁)，並有扣案物品照片10張
    、共同被告丙○○指認扣案手機照片1張、手寫教戰手則2紙、
    詐騙集團SKYPE群組對話截圖11張、臺南市政府警察局善化
    分局扣押筆錄、扣押物品目錄表、車號000-0000號自小客車
    之106年8月30日行車軌跡紀錄、證人張玟玉及鄭芷蘋臉書訊
    息紀錄翻拍照片共9張、現場搜索照片20張、內政部警政署
    刑事警察局106年11月10日刑紋字第1068007427號鑑定書、
    扣案物之指、掌紋位置照片49張、內政部警政署刑事警察局
    數位鑑識報告(案件編號000000000)、房屋租賃契約書各1份
    、詐騙集團SKYPE群組對話截圖63張、數位鑑識資料之SKYPE
    對話紀錄1份在卷可稽(見警一卷〈卷宗簡稱對照詳〉第13至16
    、40至41、43、122至132、169至171、173至175、178、181
    至183、201至202、206至208、215至340頁、偵五卷第223至
    231頁)。可認被告丁○○就此部分犯行之自白與事實相符，堪
    予採信。被告丁○○確有於上開時、地，加入本案詐騙電信機
    房以事實欄所載方式詐騙大陸地區人士未遂之犯行。
二、就事實欄二部分：訊據被告丁○○固供稱壬○○有因為發送簡訊
    向外求援，而遭位於系爭房屋內之共同被告庚○○等人毆打，
    但矢口否認有何以強暴妨害成員脫離組織之犯行，辯稱：我
    沒有打，當時我人在二樓云云。經查：
(一)證人壬○○於偵查中結證稱：在106年6月份左右，當時我跟丙○○說我要走，後來庚○○有聽到，但他們跟我說沒有辦法，意
    思就是他們不讓我離開。當晚我在我睡覺房間有撿到一支手
    機，我就拿那支手機，傳訊息給朋友(內容大概是我被人家
    綁架了)，並定位地標後，要我朋友來救我。我朋友沒有回
    ，都沒有人來救。後來隔天在二樓房間，丁○○與己○○教我怎
    麼講話術時，丁○○就突然翻到我藏那支工作手機的箱子，並
    打開來看，就發現我有傳送臉書訊息，就拿給庚○○看，庚○○
    叫我去另一個房間，問我訊息是不是我傳的，我承認之後，
    庚○○就叫我到一樓廚房，要我拿菜刀剁自己的手掌，當時我
    有砍下去，有輕微受傷，後來庚○○就徒手、拿鐵棍開始打我
    ，之後樓上丙○○、己○○、丁○○、甲○○聽到聲音下來察看，知
    道這件事，就跟庚○○一起或拿東西或徒手打我，那一次他們
    沒有送我去醫院；他們那天打我是說我太離譜，居然發訊息
    求救，還發定位等語(見偵一卷第357頁、偵五卷第331至332
    頁)。
(二)證人丁○○於本院審理中證稱：我在系爭房屋期間，有關壬○○
    傳簡訊部分，我只看到一支手機登入臉書，然後將手機拿給
    電腦手庚○○，之後壬○○好像就有被打，我有聽到聲音，但是
    我在2樓不在場，我只知道他們很多人都在樓下；偵查中說
    我有看到壬○○用手機登入臉書，就跟丙○○他們講，丙○○就把
    壬○○叫到樓下應該是正確的，不太記得是拿給丙○○或庚○○，
    應該是拿給他們、跟他們講等語(見本院卷二第234至235、2
    42至244、247頁)。證人戊○○於偵查中結證稱：我有聽過壬○○利用手機傳訊息向友人求援，並定位地標，後來被丁○○發
    現後遭庚○○毆打，這是我到那邊之前發生的事，我當時是聽
    丁○○告訴我的，後來丙○○與甲○○也有跟我講壬○○曾經做過這
    件事情，當時壬○○就是被他們打了，壬○○還有被庚○○威脅拿
    菜刀砍自己的手等語(見偵五卷第249頁)；另於本院審理中
    證稱：壬○○被他們毆打，是我還沒進去之前，是上臉書傳送
    位置訊息被丁○○發現，然後大家就是打他等語(見本院卷二
    第21、59至60頁)。此部分與證人壬○○上開證述其向外求援
    而遭發現後，被叫到一樓教訓等情大致相合，均可佐證證人
    壬○○上開證述內容並非虛捏情節。
(三)證人即共同被告庚○○在本院審理中結證稱：我知道壬○○曾經
    有用手機上臉書通風報信，之後他有被打，當天我有打他，
    其他人不是很有印象，因為太久了，偵查中說那次丙○○、己○○也有打，應該比較正確，但是不記得到底是打哪裡，這次
    壬○○想離開是其中1次被打，還有很多次是我那時候看他不
    爽，然後打他；我筆錄如果說己○○有打壬○○就是有打，我筆
    錄從警詢到現在都一致等語(見本院卷二第92至95頁)，亦明
    確證述壬○○確實有因試圖以臉書對外求援乙事而遭毆打，且
    毆打者包括丙○○、己○○及庚○○部分，與證人壬○○前開證述內
    容一致。
(四)證人乙○○於本院審理中證稱：我有親眼看到丙○○、庚○○在系
    爭房屋一樓客廳打另外一個男生手臂、身體，沒有印象有持
    物品，我當時有聽到有人在叫，所以我從樓上下去看一下，
    後來就被丁○○請上去樓上，當時丁○○站在壬○○的後面，就是
    樓梯口一下去那邊而已；我有聽過壬○○使用臉書跟外面的人
    聯繫想要逃走，然後被發現這個事情，但我忘記是誰跟我講
    ；壬○○被發現之後我有聽到被打，就是剛剛說的壬○○被打那
    次，就是在一樓客廳，我確定丙○○、丁○○有在場等語(見本
    院卷二第197至199、208、214至215
　　、227頁)，亦與壬○○證述參與該次毆打者確實包含被告丁○○
    等人一致。
(五)參照證人丁○○本院審理中結證稱：壬○○確實有表示他想要離
    開系爭房屋，好像是誰有發現壬○○登入臉書，庚○○知道之後
    就打他，當時我有跟壬○○說你自己看著辦；我在偵查中說屋
    內的其他人都有下去打，屋內就是指全部的人，當時打人的
    位置在一樓客廳等語(見本院卷二第334至336頁)。
(六)是以，勾稽上述證人證詞，被告丁○○與證人庚○○、丁○○、乙○○、戊○○均提及壬○○確實有因為發送求救簡訊並定位而遭毆
    打乙事，可見證人壬○○證述其因想要脫離本件詐欺集團而有
    遭施暴之情事，應非子虛。另證人庚○○證述當下其與丙○○、
    己○○在場毆打壬○○；證人乙○○證述丁○○當時在壬○○遭毆打時
    確實在1樓客廳，且丁○○自承有介入此事質問壬○○等情；另
    參酌共同被告甲○○於本院準備程序中有承認他自己有參與該
    次毆打壬○○之行為(見本院卷一第299至300、311頁)，與證
    人壬○○證稱該次毆打伊之人包括被告丙○○、庚○○、己○○、丁○○、甲○○等情相合，足認證人壬○○證述情節應與事實相合，
    而可採信。故可認定被告丁○○與其他共同被告丙○○、庚○○、
    己○○、甲○○，在106年6月間(但是在戊○○於同年月18日加入
    之前)有因壬○○傳送求救簡訊、定位等有意脫離組織之行為
    ，而共同毆打壬○○。又被告丁○○與共同被告丙○○、庚○○、己○○、甲○○上開施暴於壬○○之目的，既然是在於懲處壬○○上開
    發送求救簡訊、定位之行為，即係有意藉此強暴方式恫嚇壬○○令其不再為此類脫離犯罪組織行為，否則上開被告、共犯
    若均願容任壬○○離開，何有僅因壬○○使用臉書求救、定位等
    屬個人使用通訊軟體、且不是非法之行為而施加此暴行之理
    。是被告丁○○有與其他共同被告丙○○、庚○○、己○○、甲○○等
    人有以強暴手段妨害壬○○脫離本案詐騙集團之犯罪組織犯行
    ，即可認定。
(七)被告丁○○雖辯稱壬○○因向外發求救簡訊此事遭毆打時，其與
    乙○○均在系爭房屋二樓云云，但此與證人乙○○所證述被告丁○○當時位處教訓壬○○之系爭房屋1樓，且叫乙○○單獨上樓等
    情不合。另參照被告丁○○上開（五）部分之供述顯然被告丁○○有在一樓參與質問壬○○為何求援乙事，否則倘若其因規避
    此事而留在二樓不願介入，為何可知悉其他人均有在一樓打
    人之情況？是被告丁○○上開辯詞，顯與前開事證不合，難以
    採信。
(八)承上所述，被告丁○○有與共同被告丙○○、庚○○、己○○、甲○○
    均有於事實欄二前段所載之妨害壬○○脫離本案詐欺集團之犯
    行，應可認定。
參、論罪科刑：
一、事實欄一部分：
(一)按組織犯罪防制條例於106年4月19日修正公布，並於同年月
    21日施行，就犯罪組織之性質，該條例第2條原規定以具常
    習性、脅迫性或暴力性為要件；新法則修正犯罪組織之定義
    ，不以脅迫性、暴力性之犯罪為限，只要「三人以上，以實
    施強暴、脅迫、詐術、恐嚇為手段」或「最重本刑逾五年有
    期徒刑之刑之罪」，所組成具有持續性或牟利性之有結構性
    組織，均構成犯罪組織。且犯罪組織間亦不以具有名稱、規
    約、儀式、固定處所、成員持續參與或分工明確為必要。查
    本案之詐騙集團係由發起人即被告丙○○出資購置相關電信設
    備架設詐欺機房，於機房設立後主持、指揮相關事務，並透
    過明確話務人員之角色分工、集中管理，搭配話術作為實施
    詐術之手段，顯係為詐騙他人以獲取金錢而一致行動之集團
    ，而非可隨意組成立即實施犯罪，且實施犯罪期間長達數月
    之久，與修正後組織犯罪防制條例第2條所定：「三人以上
    ，以實施詐術為手段，所組成具有持續性及牟利性之有結構
    性組織」相符，自屬上開106年4月21日修正施行後所稱之犯
    罪組織甚明。又被告丁○○於本案行為後，組織犯罪防制條例
    復於107年1月3日再次修正公布，依修正後第2條規定，所稱
    「犯罪組織」係指3人以上，以實施強暴、脅迫、詐術、恐
    嚇為手段或最重本刑逾5年有期徒刑之刑之罪，所組成具有
    「持續性或牟利性」之有結構性組織，被告等3人所組成之
    本案詐騙集團兼具持續性及牟利性，已如前述，故無論依10
    6年4月19日或107年1月3日修正公布之組織犯罪防制條例，
    均與該條例所稱「犯罪組織」之定義相符。另該條例第3條
    於107年1月3日修正公布，增列第6項「前項犯罪組織，不以
    現存者為必要」，並將原條文第6、7項依序遞移，然該條第
    1項之法定刑並未修正，故就此部分尚無新舊法比較之問題
    ，併予敘明。
(二)被告丁○○自106年5月間某日起持續參與該犯罪組織至106年8
    月30日為警查獲時為止，並在其中分工擔任二線等假冒公安
    接聽電話詐欺被害人之人員，處於該詐騙集團內聽取共同被
    告丙○○號令之角色及地位，而屬犯罪組織之參與者，且該機
    房確有實際運作而著手對大陸地區人民實施詐術，然未及詐
    得財物即為警查獲。
(三)故就事實欄一部分，被告丁○○於106年5月間加入犯罪組織起
    至為警查獲期間所為，係犯組織犯罪防制條例第3條第1項後
    段之參與犯罪組織罪及刑法第339條之4第2項、第1項第2款
    之三人以上共同犯詐欺取財未遂罪。
二、事實欄二有關妨害成員脫離組織罪部分：
(一)按組織犯罪防制條例第4條第3項規定「以強暴、脅迫或其他
    非法之方法，使他人加入犯罪組織或妨害其成員脫離者，處
    一年以上七年以下有期徒刑，得併科新臺幣二千萬元以下罰
    金。 」，故於實施妨害他人脫離犯罪組織時之行為時，縱
    有以恐嚇、或毆打之方式，因而致被害人受有普通傷害或心
    生畏懼等情形者，除行為人主觀上另有傷害、恐嚇之犯罪故
    意外，其低度之普通傷害、恐嚇行為均應為妨害脫離犯罪組
    織之高度行為所吸收，無再論以刑法第277條第1項、第305
    條之罪之餘地（臺灣高等法院臺中分院107年度上訴字第231
    6號判決同此見解〈該案妨礙脫離組之罪部分經最高法院108
    年度台上字第2391號判決駁回上訴〉）。
(二)事實欄二有關被告丁○○與其他共犯丙○○、庚○○、己○○、甲○○
    共同以毆打壬○○之強暴手段妨害壬○○脫離犯罪組織部分所為
    ，係犯組織犯罪防制條例第4條第3項之以強暴妨害其成員脫
    離組織罪。又被告丁○○與其他共犯此部分行為之目的既然均
    在使壬○○不再企圖對外求援而有機會脫離本案電信詐欺機房
    ，顯然其等此部分舉止，並非另行基於其他原因而另生傷害
    壬○○之犯意，依上開說明，則因此而生之傷害、恐嚇罪質即
    為上開強暴、脅迫之當然結果，不另論傷害、恐嚇或強制罪
    。
三、共同正犯：
(一)本案犯罪集團之運作方式，係經由共同被告丙○○主持，並負
    責提供機房、設備、話術等資源，共同被告庚○○負責電腦設
    備相關及語音包發送等工作，被告丁○○與共同被告己○○、丁○○、甲○○、乙○○、壬○○、戊○○、癸○○擔任話務人員之縝密分
    工以完成之集團性犯罪，並約定實施詐騙成功者，可分得一
    定比例之金額，足認其等均係以自己共同實施詐欺犯罪之意
    思，各自分擔詐騙集團內之部分犯罪行為，並相互利用彼此
    之部分犯罪行為，以完成整體之詐欺取財犯罪計畫，縱有未
    親自撥打或接聽電話，亦與集團內成員間具有犯意聯絡及行
    為分擔甚明。應認被告丁○○參與詐騙集團期間，就所涉詐欺
    犯行，均本於共同正犯之犯意而共同參與，應同負其責。是
    被告丁○○在系爭電信機房參與詐騙犯行期間，與其他共犯丙○○、庚○○、己○○、丁○○、丁○○、甲○○、乙○○、壬○○、戊○○、
    癸○○等詐騙集團成員所為前開詐欺未遂犯行，應依刑法第28
    條論以共同正犯。
(二)被告丁○○與共犯丙○○、庚○○、己○○、甲○○，就以強暴妨害壬○○脫離犯罪組織部分，亦有犯意聯絡及行為分擔，為共同正
    犯。
四、罪數：
(一)犯罪事實一部分：
　1.按組織犯罪防制條例係藉由防制組織型態之犯罪活動為手段
    ，以達成維護社會秩序、保障人民權益之目的，乃於該條例
    第3條第1項前段與後段，分別對於「發起、主持、操縱、指
    揮」及「參與」犯罪組織者，依其情節不同而為處遇，行為
    人雖有其中一行為（如參與），不問其有否實施各該手段（
    如詐欺）之罪，均成立本罪。然在未經自首或有其他積極事
    實，足以證明其確已脫離或解散該組織之前，其違法行為，
    仍繼續存在，即為行為之繼續，而屬單純一罪，至行為終了
    時，仍論為一罪。又刑法上一行為而觸犯數罪名之想像競合
    犯存在之目的，在於避免對於同一不法要素予以過度評價。
    自然意義之數行為，得否評價為法律概念之一行為，應就客
    觀構成要件行為之重合情形、主觀意思活動之內容、所侵害
    之法益與行為間之關連性等要素，視個案情節依社會通念加
    以判斷。刑法刪除牽連犯之規定後，原認屬方法目的或原因
    結果，得評價為牽連犯之二犯罪行為間，如具有局部之同一
    性，或其行為著手實行階段可認為同一者，得認與一行為觸
    犯數罪名之要件相侔，依想像競合犯論擬。倘其實行之二行
    為，無局部之重疊，行為著手實行階段亦有明顯區隔，依社
    會通念難認屬同一行為者，應予分論併罰。因而，行為人以
    一參與詐欺犯罪組織，並分工加重詐欺行為，同時觸犯參與
    犯罪組織罪及加重詐欺取財罪，雖其參與犯罪組織之時、地
    與加重詐欺取財之時、地，在自然意義上非完全一致，然二
    者仍有部分合致，且犯罪目的單一，依一般社會通念，認應
    評價為一罪方符合刑罰公平原則，應屬想像競合犯，如予數
    罪併罰，反有過度評價之疑，實與人民法律感情不相契合（
    最高法院109年度台上字第3945號刑事判決要旨參照）。
　2.被告丁○○加入該犯罪組織後，未經自首或有其他積極事實，
    足以證明其等確已脫離或解散該組織之前，其等違法行為，
    仍繼續存在，即為行為之繼續，而屬單純一罪，至行為終了
    時，仍論為一罪，且其等所犯違反組織犯罪防制條例部分之
    目的本在於實施詐欺取財犯行。故依前段之判決意旨，被告
    丁○○就此部分之三人以上共同詐欺取財未遂犯行，與所犯參
    與犯罪組織部分，依上開說明，應論以想像競合，應從一重
    論以三人以上共同犯詐欺取財未遂罪。
(二)事實欄二部分：被告丁○○與共犯丙○○、庚○○、己○○、甲○○，
    因妨害壬○○脫離組織所施之毆打強暴行為，均於密接時、地
    所為強暴手段，均僅論以一強暴妨害成員脫離犯罪組織之罪
    。
(三)分論併罰：被告丁○○涉犯之上開三人以上共同犯詐欺取財未
    遂罪、強暴妨害成員(壬○○)脫離犯罪組織之罪，犯意個別、
    行為互殊，侵害之法益亦各自不同，應分論併罰。
五、刑之加重減輕：　　
(一)按成年人教唆、幫助或利用兒童及少年犯罪或與之共同實施
    犯罪或故意對其犯罪者，加重其刑至二分之一。但各該罪就
    被害人係兒童及少年已定有特別處罰規定者，從其規定，兒
    童及少年福利與權益保障法第112條第1項前段雖定有明文。
    而壬○○(88年11月生，見警二卷第479頁個人戶籍資料)於本
    件案發之106年5月至8月間，雖為未滿18歲之少年，然而已
    經17歲有餘，一般人尚難自外表即判斷17歲之青少年，是否
    為未滿18歲之人。另觀之本案遭查獲時警方所拍攝壬○○之照
    片(見警一卷第196頁上方照片)，其外表亦沒有特別稚嫩之
    情況。且壬○○於偵查中證稱：其加入本案詐騙電信機房時，
    共同被告丙○○、庚○○並沒有詢問他年齡等語(見偵五卷第331
    頁)，且無其他證據證明被告丁○○對於壬○○為少年一情有所
    認識，自與上開規定之加重要件不符，公訴意旨認事實欄二
    故意對少年壬○○實施犯罪部分，應按上開規定加重其刑，容
    有誤會，併此敘明。
(二)被告丁○○前於105年間，因重利案件，經本院以105年度簡字
    第2227號判決判處有期徒刑3月確定，並於106年2月6日易科
    罰金執行完畢，其於5年內故意再犯本件事實欄一、二所示
    有期徒刑以上之罪，均為累犯；且其前次所犯即為故意犯罪
    ，尚非偶然犯罪之人，復無視法紀而犯上開之罪，可見其刑
    罰反應力格外薄弱，自我控管之能力欠缺，未能自前所受之
    刑之執行記取教訓，主觀上有特別之惡性，並無司法院釋字
    第775號解釋意旨所指應裁量不予加重最低本刑，否則將致
    過苛或罪刑不相當之情形，爰均依刑法第47條第1項規定加
    重其刑。
(三)被告丁○○就事實欄一部分已著手三人以上共同詐欺取財，因
    無證據證明被害人已匯款，致未能遂其詐得財物之結果，屬
    未遂犯，爰依刑法第25條第2項規定，減輕其刑，並依法先
    加後減之。
(四)按犯第三條、第四條之罪，於偵查及審判中均自白者，減輕
    其刑，組織犯罪防制條例第8條第1項後段、第2項後段定有
    明文。被告丁○○就強暴妨害成員脫離組織，否認犯行，是其
    就所犯前開違反犯罪組織防制條例部分，並不得依上開減刑
    之規定。另就參與犯罪組織者部分，同條例第3條第1項但書
    亦規定「其參與情節輕微者，得減輕或免除其刑」。但被告
    丁○○參與本案之詐欺集團犯罪組織部分，業已與加重詐欺罪
    想像競合而從重論以加重詐欺未遂罪，論斷如前，自不能割
    裂適用法令而再依組織犯罪防制條例之相關規定減輕其刑。
六、量刑：本院審酌被告丁○○擔任二線假冒公安之話務人員，本
    件詐欺集團分工細膩，具有相當組織架構及犯罪計畫，潛在
    危害非輕，其行為實屬可議，且被告丁○○正值青壯，具有勞
    動能力，卻不思循正當管道獲取財物，為圖謀不法獲利，竟
    以共組詐騙集團之方式對大陸地區人民行騙，以期獲取不法
    財物，本件成立詐欺機房後，以前述方式對大陸地區人民著
    手實施詐欺取財之犯行，危害社會秩序程度非淺，實值非難
    。兼衡本件詐騙電信機房運作長達數月，被告丁○○對犯罪組
    織其中較為弱勢成員壬○○有妨害脫離組織之行為致壬○○因此
    所受傷害及心裡創傷，並衡酌被告丁○○在本案犯罪組織之分
    工角色、參與程度，並考量被告丁○○所陳高中肄業之學歷，
    待業中、家庭生活狀況小康，需扶養一名未成年子女等情(
    見本院卷三第288頁)、坦承犯行與否之犯後態度等一切情狀
    ，就其所犯各罪，均量處如主文所示之刑，並均定應執行刑
    如主文所示。
七、強制工作：
(一)按犯組織犯罪防制條例第3條第1項之罪者，應於刑之執行前
    ，令入勞動場所，強制工作，其期間為3年，組織犯罪防制
    條例第3條第3項定有明文。又行為人以一行為觸犯組織犯罪
    防制條例第3條第1項後段之參與犯罪組織罪，及刑法第339
    條之4第1項第2款之加重詐欺取財罪，依刑法第55條前段規
    定從一重之加重詐欺取財罪處斷而為科刑時，於有預防矯治
    其社會危險性之必要，且符合比例原則之範圍內，由法院依
    組織犯罪防制條例第3條第3項規定，一併宣告刑前強制工作
    （最高法院108年度台上大字第2306號裁定意旨參照）。
(二)本院審酌被告丁○○於集團中並非擔任決策者之角色，僅係承
    共同被告丙○○之命令擔任假冒公安之話術人員實施詐騙，並
    非居於核心或重要決策之地位。且本件亦無具體事證可證被
    害人及被害金額之數額為何，故無從推認其等已有以詐騙為
    營生手段之犯罪習慣，與有犯罪習慣或遊蕩、懶惰成習而犯
    罪者之情形有別，且經前揭論罪科刑之處罰，應足以促其等
    心生警惕，嚇阻再犯，故應未達到應諭知其等強制工作始能
    預防矯治其社會危險性必要之程度。因此，爰依前述最高法
    院裁定意旨，不予宣告強制工作。　　
據上論斷，應依刑事訴訟法第299條第1項前段，組織犯罪防制條
例第3條第1項後段、第4條第3項、刑法第2條第1項前段、第11條
、第28條、第339條之4第1項第2款、第2項、第47條第1項、第25
條第2項、第55條前段、第51條第5款，刑法施行法第1條之1，判
決如主文。
本案經檢察官蔡明達提起公訴，檢察官鄭聆苓、辛○○到庭執行職
務。
中　　華　　民　　國　　110 　年　　3 　　月　　3 　　日
                  刑事第二庭  審判長法  官    鄭文祺
                                    法  官    王惠芬
                                    法  官    李音儀
以上正本證明與原本無異。
如不服本判決應於收受本判決後20日內向本院提出上訴書狀，並
應敘述具體理由。其未敘述上訴理由者，應於上訴期間屆滿後20
日內向本院補提理由書狀（均須按他造當事人之人數附繕本）「
切勿逕送上級法院」。 
　　　　　　　　　　　　　　　　　  書記官　　陳怡蓁　　
中　　華　　民　　國　　110 　年　　3 　　月　　3 　　日
附錄論罪科刑法條:
中華民國刑法第339條之4
犯第339條詐欺罪而有下列情形之一者，處1年以上7年以下有期
徒刑，得併科1百萬元以下罰金：
一、冒用政府機關或公務員名義犯之。
二、三人以上共同犯之。
三、以廣播電視、電子通訊、網際網路或其他媒體等傳播工具，
    對公眾散布而犯之。
前項之未遂犯罰之。

組織犯罪防制條例第3條第1項
發起、主持、操縱或指揮犯罪組織者，處3年以上10年以下有期
徒刑，得併科新臺幣1億元以下罰金；參與者，處6月以上5年以
下有期徒刑，得併科新臺幣1千萬元以下罰金。但參與情節輕微
者，得減輕或免除其刑。

組織犯罪防制條例第4條第3項
以強暴、脅迫或其他非法之方法，使他人加入犯罪組織或妨害其
成員脫離者，處1年以上7年以下有期徒刑，得併科新臺幣2千萬
元以下罰金。

附表：卷宗目錄簡稱對照表
1.臺南市政府警察局善化分局南市警善偵字第1080202997號偵查卷，簡稱警一卷。 2.臺南市政府警察局善化分局南市警善偵字第1080318202號偵查卷，簡稱警二卷。 3.臺灣臺南地方檢察署106年度他字第4533號偵查卷，簡稱偵一卷。 4.臺灣臺南地方檢察署108年度偵字第4021號偵查卷，簡稱偵五卷。 5.臺灣臺南地方法院108年度訴字第1158號刑事卷宗卷第1宗、第2宗、第3宗，簡稱本院卷一、本院卷二、本院卷三。